【裁判字號】    97,毒抗,85
【裁判日期】    970229
【裁判案由】    毒品危害防制條例
【裁判全文】
臺灣高等法院刑事裁定                    97度毒抗字第85號
抗  告  人
即  被  告  甲○○
上列抗告人因違反毒品危害防制條例案件，不服臺灣基隆地方法
院97年度毒聲字第25號，中華民國97年1 月31日裁定（聲請案號
：臺灣基隆地方法院檢察署97年度聲戒字第3 號），提起抗告，
本院裁定如下：
    主  文
抗告駁回。
    理  由
一、聲請意旨略以：被告甲○○涉嫌施用第一、二級毒品案件，
    經依本院96年度毒聲字第345 號裁定送臺灣基隆看守所附設
    勒戒所觀察、勒戒後，認有繼續施用毒品之傾向，爰依毒品
    危害防制條例第20條第2 項之規定，聲請裁定令入戒治處所
    施以強制戒治等語。
二、原裁定意旨略以：被告因施用第一級毒品海洛因及第二級毒
    品安非他命，經本院裁定送勒戒處所觀察、勒戒，於執行觀
    察、勒戒後，經臺灣基隆看守所附設勒戒處所評定其人格特
    質6分，臨床徵候45分，環境相關因素4分，合計55分，佐以
    其多重毒品施用，缺乏戒癮動機等，認定被告有繼續施用毒
    品傾向，此有臺灣基隆看守所97年1月24日基所戒字第09708
    00124 號函所附有無繼續施用毒品傾向證明書、有無繼續施
    用毒品傾向評估標準記錄表在卷可稽，堪認被告確有繼續施
    用毒品之傾向，以本件聲請為有理由，而依毒品危害防制條
    例第20條第2 項後段，裁定抗告人令入戒治處所施以強制戒
    治，其期間為陸個月以上，至無繼續強制戒治之必要為止，
    最長不得逾壹年。
三、抗告意旨略以：抗告人於基隆看守所觀察勒戒，所方評分抗
    告人人格6分、環境4分、臨床45分，抗告人不解所謂「臨床
    45分」究從何而來？是否因所方對抗告人有意見而評定臨床
    得分45分？抗告人所犯毒品犯行僅是初犯，懇請鈞院給予抗
    告人自新機會云云。
四、經查：按施用毒品者，於裁定送觀察、勒戒後，有繼續施用
    毒品之傾向者，由法院裁定令入戒治處所施以強制戒治，其
    期間為6 個月以上，至無繼續強制戒治之必要為止，但最長
    不得逾1年，毒品危害防制條例第20條第2項定有明文。而受
    勒戒人有無繼續施用毒品傾向之評估標準，除審酌受勒戒人
    勒戒後之結果外，勒戒前之各種情況，仍應作為評估之依據
    。而依勒戒處所評分說明手冊規定，係以人格特質、臨床徵
    候及相關環境因素三項合併計算分數：(一)分數60分以上，判
    定為有繼續施用毒品傾向。(二)50分以下判定為無繼續施用毒
    品傾向。(三)51分至59分由判定者再做整體評估後決定，若判
    定為有繼續施用毒品傾向需加註理由。本件抗告人即被告經
    臺灣基隆看守所附設勒戒處所評分結果，抗告人有其他犯罪
    相關紀錄2筆，其他違規行為，而認人格特質得6分；並認其
    有戒斷症狀、有多重藥物使用、使用期間超過一年、情緒及
    態度略差，而認臨床徵候得45分，且社會功能良好，但支持
    系統有出身破碎家庭、分居或離婚，而認環境相關因素得 4
    分，合計55分，綜合判斷為「有繼續施用毒品傾向」，此有
    臺灣基隆看守所附設勒戒處所有無繼續施用毒品傾向證明書
    及有無繼續施用毒品傾向評估標準紀錄表各1 紙在卷可稽（
    見偵查卷第39至40頁）。其內所載之結果，係該所相關專業
    知識經驗人士，在抗告人觀察勒戒期間，依其本職學識評估
    抗告人之人格特質、臨床徵候、環境相關因素所為之綜合判
    斷，具有科學驗證所得之結論，自得憑以判斷抗告人有無繼
    續施用毒品傾向之證明，則該勒戒處所綜合評分者依個案之
    臨床實務及具體事證，判定抗告人為「有繼續施用毒品傾向
    」，依上開說明，尚無不合，抗告人質疑臺灣基隆看守所附
    設勒戒處所評定抗告人臨床徵候分數有偏頗之情，實難憑採
    。況據抗告人於警詢中所供，其自92年底開始施用海洛因及
    安非他命，最近一次施用毒品海洛因及安非他命係在96年12
    月11日上午10時許等語（見偵查卷第8之1頁），足徵被告施
    用毒品之犯行已歷時久遠，且由其同時施用二種毒品情形以
    觀，顯係施用毒品成癮所致，益證上揭評定無誤。抗告人抗
    告意旨空言辯稱其係初犯云云，要屬無稽，殊無可採。
五、綜上，原審依檢察官之聲請，裁定抗告人令入戒治處所施以
    強制戒治，其期間為6 個月以上，至無繼續強制戒治之必要
    為止，但最長不得逾1 年，核無不合。被告徒憑己意，指摘
    原裁定不當，提起抗告，為無理由，應予駁回。
據上論結，應依刑事訴訟法第412條，裁定如主文。
中    華    民    國    97    年     2    月    29    日
                  刑事第十庭    審判長法  官 楊炳禎
                                      法  官 陳博志
                                      法  官 李春地
以上正本證明與原本無異。
不得再抗告。
                                      書記官 蘇秋
中    華    民    國    97    年    2     月    29    日


司法院資訊處製作；財團法人民間司法改革基金會備份。
